【裁判字號】    89,交易,596
【裁判日期】    900302
【裁判案由】    業務過失傷害
【裁判全文】
臺灣桃園地方法院刑事判決                        八十九年度交易字第五九六號
    公  訴  人  臺灣桃園地方法院檢察署檢察官
    被      告  丙○○
右列被告因業務過失傷害案件，經檢察官提起公訴（八十九年度偵字第一０四七八號
、第一八二０二號），本院判決如左：
    主      文
丙○○從事業務之人，因業務之過失傷害人，處有期徒刑肆月，如易科罰金以佰元
折算壹日。
    事      實
一、丙○○係「鑫梅企業社」僱用之貨車司機，為從事於駕駛業務之人。民國八十九
    年三月二十七日下午一時五十五分許，其駕駛「鑫梅企業社」所有之Ｖ七－０一
    一一號自小貨車，沿桃園縣龜山鄉○○○路，由文化二路往文化一路方向行駛，
    途經該路四六之一號前，欲左轉至對面即四六之一號之工廠送貨，此際，其本應
    注意轉彎車輛應讓直行車輛先行，而當時係天候晴，日間有自然光，道路無障礙
    物且視距良好，按其情形並無不能注意之情事，詎竟疏未注意，貿然進行左轉，
    致騎駛ＩＭＣ－七七七號機車沿同路對向直行而來之乙○○因煞避不及，撞擊其
    所駕自小貨車之右前輪輪拱部位。乙○○頓時人、車倒地，受有右脛腓骨開放性
    骨折之傷害。事發後，丙○○於其犯罪未被發覺前，即主動向據報趕來現場處理
    之警員甲○○自承為其駕車肇事而受裁判。
二、案經被害人乙○○告訴暨桃園縣警察局龜山分局報請台灣桃園地方法院檢察署檢
    察官偵查起訴。
    理      由
一、訊據被告丙○○，坦承其係「鑫梅企業社」僱用之貨車司機，於右揭時、地，駕
    駛「鑫梅企業社」所有之Ｖ七－０一一一號自小貨車，左轉至對面即該路四六之
    一號之工廠送貨時，與沿同路對向直行而來之由告訴人乙○○騎駛之機車發生車
    禍致告訴人受有傷害之情不諱，核與告訴人指訴之情節相符，此外，並有警製道
    路交通事故調查報告表一份在卷可稽。再者，事發當時係天候晴，日間有自然光
    ，道路無障礙物且視距良好等情，亦有前述道路交通事故調查報告表所載為憑。
    至告訴人因本件車禍受有上開傷害乙節，則有長庚紀念醫院診斷證明書（乙種）
    影本一紙附足佐。
二、按轉彎車輛應讓直行車輛先行，道路交通安全規則第一百零二條第一項第六款前
    段規定甚明。被告駕車依法即負有該項注意義務，且事發當時係天候晴，日間有
    自然光，道路無障礙物且視距良好，其視線、視野自屬清淅無礙，當能確切掌握
    路上各來車之動態並為妥適之應對措施，是以衡諸當時情形，被告顯無不能注意
    之情事，詎竟疏未注意，於對向已有直行來車之路況下，猶貿然搶道進行左轉致
    發生本件車禍，其有過失甚明。本件經送鑑定結果，亦認被告有駕駛自小貨車左
    轉彎未暫停讓直行車先行之違規情事，有卷存台灣省桃園縣區車輛行車事故鑑定
    委員會鑑定意見書一份可參。次查，被告於本院審理時承明：（欲轉彎時，距告
    訴人約）七、八公尺等語。查縱令於左轉前，被告有打方向燈提醒對向來車注意
    ，惟告訴人既為直行車輛，依規定，驅車左轉彎之被告即應讓其優先通行，告訴
    人自會信賴被告必將遵守交規則而行，孰料，被告竟反乎此一信賴，在僅餘七、
    八公尺之距離時即貿然搶道進行左轉，是以即便告訴人係依規定限速時速四十公
    里行駛，然在此短短七、八公尺之距離內，亦欠缺足夠之空間及時間得為適當之
    反應，要難認其能注意此情以採取必要之煞避措施。猝然臨之，自屬無法防範，
    無從謂告訴人與有「能注意」車前狀況而未注意之過失。前開鑑定意見遽認告訴
    人亦有駕駛重機車疏未注意車前狀況之違規定情事，顯有誤會，此部分鑑定意見
    即非可採。再查，告訴人係因本件車禍而受有如上傷害，告訴人所受之傷害與被
    告之過失行為間顯有相當因果關係，被告自應負過失傷害之責。事證明確，被告
    犯行洵堪認定，應依法論科。
三、被告為從事於駕駛業務之人，其因執行駕駛業務之過失致告訴人受有傷害，核其
    所為，係犯刑法第二百八十四條第二項前段（公訴人漏載前段）之業務過失傷害
    罪。查事發後，被告於其犯罪未被發覺前，即主動向據報趕來現場處理之警員甲
    ○○自承為其駕車肇事而受裁判乙節，業據張員於本院審理時述明。合於自首之
    要件，應依刑法第六十二條前段規定，減輕其刑。爰審酌被告過失情節之輕重、
    告訴人所受之傷害、被告迄未與告訴人和解賠償害及其犯後態度等一切情狀，量
    處如主文所示之刑。末按，刑法所定得易科罰金之要件，業於被告行為後修正，
    並於九十年一月十日經總統公布，同年月十二日起施行。修正後刑法第四十一條
    第一項規定犯最重本刑為五年以下有期徒刑以下之刑之罪，而受六個以下有期徒
    刑或拘役之宣告者，即得易科罰金，與修正前刑法第四十一條所定僅犯最重本刑
    為三年以下有期徒刑以下之刑之罪始得易科罰金之規定，固屬有異，惟就本件被
    告之犯行，不論根據修正前、後之規定，均合於得易科罰金之要件，比較之下，
    要無「有利或不利」之別，職是，依刑法第二條第一項前段之規定，自應適裁判
    時之法律，因之，爰依修正後刑法第四十一條第一項規定，併諭知易科罰金之折
    算標準。
據上論斷，應依刑事訴訟法第二百九十九條第一項前段，刑法第二條第一項前段、第
二百八十四條第二項前段、第六十二條前段、修正後刑法第四十一條第一項，罰金罰
鍰提高標準條例第一條前段、第二條，判決如主文。
本案經檢察官胡原龍到庭執行職務。
中      華      民      國    九十      年      三      月      二      日
                              臺灣桃園地方法院交通法庭
                                  法  官  蔡榮澤
如不服本判決，應於送達後十日內，向本院提出上訴狀。
右正本證明與原本無異。
如不服本判決，應於判決送達後十日內向本院提出上訴狀( 應附繕本 )，上訴於
臺灣高等法院。
                                    書記官   劉德壽
中        華        民        國   九十   年   三   月    九 日
附本件論罪科刑依據之法條：
刑法第二百八十四條
因過失傷害人者，處六月以下有期徒刑、拘役或五百元以下罰金。致重傷者，處一年
以下有期徒刑、拘役或五百元下罰金。
從事業務之人，因業務之過失傷害人者，處一年以下有期徒刑、拘役或一千元以下罰
金。致重傷者，處三年以下有期徒刑、拘役或二千元以下罰金。


司法院資訊處製作；財團法人民間司法改革基金會備份。
